【裁判字號】    97,訴,2167
【裁判日期】    980224
【裁判案由】    毒品危害防制條例
【裁判全文】
臺灣臺中地方法院刑事判決              97年度訴字第2167號
公  訴  人  臺灣臺中地方法院檢察署檢察官
被      告  甲○○
選任辯護人  盧昱成律師
上列被告因毒品危害防制條例案件，經檢察官提起公訴（97年度
偵字第4099號），本院判決如下：
    主    文
甲○○轉讓第三級毒品，處有期徒刑捌月。
被訴販賣第三級毒品部分均無罪。
    犯罪事實
一、甲○○明知愷他命（Ketamine，俗稱K他命）係毒品危害防
    制條例第二條第二項第三款規定之第三級毒品，不得製造、
    運輸、販賣或轉讓，竟基於轉讓愷他命毒品之犯意，於97年
    2月1日下午，在其友人乙○○位在臺中市○○路415號8樓之
    6住處，將其所有愷他命約一至二公克倒入塑膠製之淺杯子
    裏，同時無償提供愷他命予在場打麻將牌之乙○○及戊○○
    施用，嗣經警於97年2月1日下午5時許，持本院核發之搜索
    票，在乙○○所居住之上址查獲。
二、案經臺中市警察局第三分局報告臺灣臺中地方法院檢察署檢
    察官偵查起訴。
    理  由
壹、有罪部分：
一、被告甲○○對於上揭無償轉讓第三級毒品愷他命予乙○○、
    戊○○施用之犯罪事實，已據被告分別於警詢及檢察官偵查
    中供述甚詳，於本院審理中且為認罪之陳述。再乙○○、戊○○二人於於97年2月1日下午5時許為警查獲時所取得之尿
    液，經送驗結果均呈愷他命陽性反應，此有中山醫學大學附
    設醫院檢驗科藥物檢測中心尿液檢驗報告2紙在卷足憑。雖
    証人乙○○、戊○○二人於本院審理中到庭證稱：被告甲○○為警查獲當日並未提供愷他命，免費供其等二人施用，其
    等二人所施用之愷他命係彼二人自行向他人購得云云，要屬
    故為迴護之詞，均不足採信。是被告甲○○無償轉讓愷他命
    予乙○○、戊○○二人施用之犯行，可以認定。
二、按愷他命係毒品危害防制條例所定之第三級毒品，核被告所
    為，係犯毒品危害防制第8條第3項之轉讓第三級毒品罪。被
    告在上開時地同時轉讓愷他命予乙○○、戊○○二人施用，
    係想像競合犯，僅論以一罪。公訴人認被告轉讓愷他命予乙○○、戊○○二人施用，係獨立之數罪並應分論併罰云云，
    其見解似有誤會，附予指明。又愷他命（Ketamine）雖經行
    政院依毒品危害防制條例第二條第二項之規定公告為第三級
    毒品，亦經行政院衛生署公告屬管制藥品管理條例第三條所
    稱之第三級管制藥品，惟並未經行政院衛生署明令公告禁止
    使用，核其性質，應僅屬管制藥品（意指經申請主管機關核
    可，始得使用之藥品），尚非屬藥事法第22條第1項第1款所
    規定之禁藥，且本案中被告所持有之愷他命，亦無證據證明
    係以未經核准擅自輸入之方式取得，難認屬藥事法第22條第
    1項第2款所定之禁藥，從而被告轉讓愷他命之犯行，尚無證
    據認定亦涉犯藥事法第83條第1項之轉讓禁藥罪，附此敘明
    。爰審酌被告甲○○尚無前科，有臺灣高等法院被告前案紀
    錄表各一份在卷可按，尚非素行不良，惟其轉讓愷他命予他
    人，對於他人身心之戕害程度不小，被告犯罪後坦承轉讓毒
    品犯行等一切情狀，量處如主文所示之刑，以示懲儆。另公
    訴人雖於起訴書中就警方於97年2月1日下午5時，在上址搜
    索時扣得之毛重一百公克（淨重98.7206公克），另丙○○
    持有之愷他命30小包（毛重共計33.95公克）、丁○○所分
    別持有愷他命2小包（毛重共9.4公克），予以宣告沒收銷燬
    云云。惟查上開扣案之愷他命等物，核與本件被告甲○○所
    涉案轉讓第三級毒品並無關連，且被告甲○○被訴販賣第三
    級毒品之犯行，尚屬不能證明（理由詳後述無罪部分），又
    單純施用第三級毒品並不構成犯罪。故上開為警扣案之第三
    級毒品愷他命等物，應由查獲機關另依毒品危害防制條例第
    18條第1項後段規定，為沒入銷燬之處分，於本案不得宣告
    沒收，併此明。
貳、無罪部分：
一、公訴意旨另略以：被告甲○○明知愷他命（俗稱K他命）毒
    品，屬毒品危害防制條例管制之第三級毒品，竟基於販賣以
    營利之各別犯意，分別於下列時地販賣第三級毒品：以愷
    他命為賭博之籌碼，於民國97年1月27日或28日晚上，在乙○○位在臺中市○○路415號8樓之6之住處，與丁○○以撲
    克牌「大老二」之玩法對賭財物。嗣因甲○○賭輸牌局，竟
    以其所有之愷他命毒品2小包（淨重約10公克）充作賭金，
    交付給丁○○抵充賭債。於97年1月初某日，在同一地點
    ，販賣愷他命20小包（市價約新台幣1萬4000元）供丙○○
    施用。另於同年2月1日下午4時50分許，在同一地點，販
    賣市價2萬1000元之愷他命共計30小包，供丙○○施用，因
    認被告甲○○涉有毒品危害防制條例第4條第3項販賣第三級
    毒品罪嫌云云。
二、按犯罪事實應依證據認定之，無證據不得認定犯罪事實；又
    按被告之自白，不得作為有罪判決之唯一證據，仍應調查其
    他必要之證據，以察其是否與事實相符；再按不能證明被告
    犯罪者，應諭知無罪之判決，刑事訴訟法第154條第2項、第
    156條第2項、第301條第1項分別定有明文；且認定不利於被
    告之事實，須依積極證據，苟積極證據不足為不利於被告事
    實之認定時，即應為有利於被告之認定，更不必有何有利之
    證據，亦有最高法院30年上字第816號判例可資參照；次按
    刑事訴訟法第161條已於91年2月8日修正公布，修正後同條
    第1項規定：檢察官就被告犯罪事實，應負舉證責任，並指
    出證明之方法。因此，檢察官對於起訴之犯罪事實，應負提
    出證據及說服之實質舉證責任。倘其所提出之證據，不足為
    被告有罪之積極證明，或其闡明之證明方法，無從說服法官
    以形成被告有罪之心證，基於無罪推定之原則，自應為被告
    無罪判決之諭知，亦有最高法院92年臺上字第1288號判例可
    資參照。
三、本件公訴人認被告涉犯毒品危害防制條例第4條第3項販賣第
    三級毒品愷他命罪嫌，無非係以被告甲○○於警詢時供稱：
    伊於97年2月1日凌晨零時30分，有販賣愷他命給丁○○、戊○○、乙○○等三人，均販賣5公克，每5公克賣2千5百元等
    語，另有証人丁○○、丙○○於警詢之證詞、扣案之為被告
    所持有之第三級毒品愷他命 (淨重98.7206公克）、電子磅
    秤、分裝袋5大包、現金14萬5000元及丙○○所持有之愷他
    命毒品3包（分別為毛重共計33.95公克）等物，為其論罪之
    依據。訊據被告甲○○固不否認於90年2月1日下午5時許，
    為警持搜索票在上址查獲之愷他命1包（含袋重100公克）、
    夾鏈袋5包、電子磅秤1台及現金14萬5千元屬其所有之事實
    ，惟堅決否認有販賣第三級毒品愷他命之犯行，辯稱：扣案
    愷他命一包係伊購買來供自己施用，電子磅秤是購買愷他命
    後，恐重量不足被騙向他人借來秤重的，伊未曾販賣愷他命
    予丙○○，也未以愷他命充作賭資與丁○○以撲克牌「大老
    二」之玩法對賭愷他命，只是曾經將愷他命倒在盤子供戊○○、乙○○等人施用，伊未販賣愷他命等語。
四、經查：
(一)、按被告以外之人於審判外之言詞或書面陳述，除法律有規定
    者外，不得作為證據，刑事訴訟法第159條第1項定有明文；
    而所謂法律有規定者，即包括同法第159條之1至之1所規定
    傳聞證據具有證據能力之例外情形；故如欲採被告以外之人
    於審判外之言詞，如警詢或偵查中之陳述為證據時，必須符
    合法律所規定之例外情形，方得認其審判外之陳述有證據能
    力（最高法院97年度台上字第4488號判決意旨參照）。又按
    被告以外之人於檢察事務官、司法警察官或司法警察調查中
    所為之陳述，與審判中不符時，其先前之陳述具有較可信之
    特別情況，且為證明犯罪事實存否所必要者，得為證據，刑
    事訴訟法第159條之2定有明文，而該條所謂「具有較可信之
    特別情況」，係指證人於司法警察調查中所為之陳述，與審
    判中不符，而其先前之陳述，從客觀上之環境或條件等情況
    加以觀察，有足以取代審判中交互詰問之可信性保證者而言
    。證人所為之先前陳述，相較於審判中之陳述，是否具有更
    可信之特別情況，應依其陳述時外部之客觀情況觀之；而所
    謂「顯有不可信」、「相對特別可信性」、「絕對特別可信
    性」，係指陳述是否出於供述者之真意、有無違法取供情事
    之信用性而言，故應就偵查或調查筆錄製作之原因、過程及
    其功能等加以觀察其可信性，據以判斷該傳聞證據是否有顯
    不可信或有特別可信之情況而例外具有證據能力（最高法院
    94年度臺上字第629號、96年度台上字第597 9號判決參照）
    。本件公訴人認被告甲○○於上揭時地涉有販賣第三級毒品
    之犯行，無非係以證人丁○○、丙○○二人分別於警詢時之
    證詞，為其主要之論據。查證人丁○○於97年2月1日於台中
    市警察局第三分局證稱：「（警方於一樓花園巷道查扣到第
    三級毒品ｋ他命共幾小包？重量為何？）2小包分別為含袋
    重5公克、4.4公克」、「（你所丟棄至一樓花園巷道第三級
    毒品ｋ他命2小包，來源如何？如何聯絡？）是我與甲○○
    於97年1月27日或28日許在乙○○住處台中市○區○○路415
    號8樓之6二人對賭，以撲克牌大老二賭博第三級毒品ｋ他命
    ，甲○○賭輸我第三級毒品ｋ他命二小包各分別為5公克（
    共10公克），甲○○也在現場」等語（見警卷97年2月1日筆
    錄）。惟證人丁○○於本院97年8月5日審理時詰證稱：「 (
    你在查獲當天以外，何時有到過查獲地點？)我假日都在那
    邊。一月二十七日是星期天應該有在那邊」、「 (你在一月
    二十七日去乙○○家有無打麻將?) 沒有」、「 (你在九十
    七年一月二十七日在他家做什麼？何時去的？何時離開？(
    提示警詢筆錄並告以要旨)我沒有玩大老二，陪董怡岑聊天
    而已，二十六日就去他家，二十七日晚上才離開。」、「 (
    你在他家這兩天有無看到有人玩大老二？)沒有」、「 (為
    何你在警察局說你跟甲○○對賭，他以K他命作為抵充賭債
    ？)因為那時候沒有人承認，我想早點回家，而且三級毒品
    應該沒有關係，所以我才承認那二包K他命是玩大老二的，
    甲○○賭輸才交給我的，可是事實上不是我的，我不知道是
    誰的、「 (警察有無脅迫或是強迫你指認誰?) 沒有」、「
    (本件做筆錄的時候，意識是否自由？)當時蠻慌張的，想要
    早點回家，警察說這一定要有人承認」、「（一月二十七日
    甲○○有無到那邊去？）沒有。我當時在警局說有跟他玩牌
    ，是因為我不知道如何講毒品來源，所以才說是跟甲○○玩
    牌贏來的」等語 (見本院97年8月5日審理筆錄第II頁以下)
    。是證人丁○○於本院交互詰問時，已明確證述並未與被告
    甲○○以愷他命為賭博之籌碼對賭之情事，核證人丁○○於
    警詢時所為之陳述，顯與審判中不符。又另一證人丙○○於
    97年2月1日在台中市警察局第三分局第二次警詢筆錄證稱：
    「（警方在你皮包內所查獲ｋ他命為何人所有？）是我所有
    」、「（這些ｋ他命你來源為何？）我是向甲○○購買的」
    、「（該些ｋ他命你何時向甲○○購買？價錢為何？做何用
    途？）於97年2月1日16時50分，在台中市○○路415號8樓之
    6，以每一小包700元之代價，向甲○○購買30包，共花費
    21000元，是用來自己吸的」、「（你共向甲○○購買過幾
    次ｋ他命？）我共向甲○○購買過二次ｋ他命」、「（你另
    一次於何時？何地？向甲○○購買過多少ｋ他命？）於97年
    1月初，在台中市○區○○路415號8樓之6，向甲○○購買過
    20小包ｋ他命，共花費14000元」等語。惟證人丙○○於本
    院97年8月5日交互詰問時證稱：「（你與甲○○有無仇恨或
    金錢糾紛？）沒有。」、「（你在今年二月一日做完筆錄到
    二月二十一日檢察官請你作證，這段期間有無與甲○○聯絡
    或見面？）沒有。」、「（你向阿昌買過幾次毒品？）一、
    二次。」、「（時間？地點？）約一月中旬，二次都是在太
    平市台中小鎮○○○路邊。」、「（跟誰買的？）這二十包
    也是跟阿昌買的。」、「（你說二次購買毒品都是向阿昌買
    的？）是的。」、「（你明知阿昌約七十二、三年次、高高
    的，為何在警詢的時候你會指認向甲○○買的？）因為我想
    甲○○已經搜到電子秤及Ｋ他命，所以我就說是向他買的。
    」等語（見本院97年8月5日審判筆錄）。是證人丙○○於本
    院交互詰問時，已明確證述其所持有為警查獲之ｋ他命係向
    綽號「阿昌」買的，核證人丙○○於警詢時所為之陳述，亦
    顯與審判中不符。參以證人丙○○供稱其先後二次購買愷他
    命毒品，均約在97年1月中旬向綽號「阿昌」者所購買等語
    。於上開交互詰問中經檢察官質以如何與綽號「阿昌」者聯
    絡購買毒品，證人丙○○供稱：伊以其所有0000000000號行
    動電話，與綽號「阿昌」者之000000000號行動電話聯絡等
    語。嗣經本院依檢察官之聲請向遠傳電信股份有限公司函查
    ，證人丙○○所持有之0000000000號行動電話於97年1月中
    旬間，確有與000000000號之行動電話間有通聯紀錄，此有
    遠傳電信股份有限公司97年9月10日遠傳（企營）字第09710
    900587號函在卷足憑。再參酌本件被告甲○○自97年2 月1
    日為警查獲後，經檢察官向本院聲請羈押並禁止接見通信，
    迄本院審理中之97年10月7日始交保釋放等情，證人丁○○
    、丙○○與被告在此期間係隔離狀態，彼此間並無串證之機
    會。是證人丁○○於警詢時證稱：於97年1月27日或28 日以
    撲克牌大老二賭博第三級毒品ｋ他命，甲○○賭輸伊第三級
    毒品ｋ他命二小包云云。另證人丙○○於警詢時證稱：伊於
    97年1月初某日及同年2月1日下午4時50分，先後二次向甲○○購買愷他命毒品云云，衡酌證人丁○○、丙○○於本院行
    交互詰問之過程，就警詢筆錄製作之原因、過程等加以觀察
    其可信性，是否出於供述者之真意及已達到足以取代審判中
    交互詰問之可信性容有疑慮，依首揭說明，尚難有較可信之
    特別情況而認例外具有證據能力，且經被告選任辯護人提出
    抗辯，自不具有證據能力，無從採為不利於被告之判斷基礎
    ，合先敘明。
(二)、另丙○○於檢察官97年2月26日偵訊時具結後證稱：「 (你
    在警局對甲○○的證述是否實在？)不實在」、「 (哪裡不
    實在？)我第一次遇到這種事，因為害怕所以才說是跟甲○○買的」、「 (為何現在要否認你在警察局說的？)因為我
    沒跟他買，所以不能冤枉他」、「 (為何你不指稱是向別人
    買的？)因為那天甲○○已經被警察搜到安非他命100克及電
    子秤」、「 (為何要指名是向甲○○買的，而不指別人)那
    天緊張害怕，想不到別人」 (見偵卷第17-18頁)等語。另檢
    察官於97年3月6日再次傳訊丙○○仍具結證稱：「 (你為何
    改變心意向檢察官稱你不是跟甲○○買的)因為事實上不是
    跟甲○○買的」 (見偵卷第23頁)等語，明確具結證述其所
    持有愷他命並非向被告甲○○購得。此情，核與證人丙○○
    於本院97年8月5日交互詰問所述相符（其證詞已如前述）。
    另據警方查扣丙○○97年2月1日之0000000000號手機通聯紀
    錄，撥出電話分別為0000000000(梵梵)、0000000000(梵梵)
    、0000000000媽媽的公司、0000000000(大益)、0000000
    000 (阿噹)、000 0000000 (小可)等6通；接收電話分別為
    0000000000 (小毅)、00-00000000、0000000000 (父親)、
    0000000000(梵梵)、0000000000(阿噹)、0000000000(二樓
    小四)、0000000 000 (小海)、0000000000(小可)等8通 (見
    丙○○97年2月1日警詢筆錄)，並無任何丙○○與甲○○之
    通話紀錄。苟丙○○欲向被告甲○○購買毒品，豈可能事前
    並無任何聯繫，顯與一般連絡毒品買賣之情形不符。
(三)、又按「被告之自自為證據之一種，須非出於強暴、脅迫、利
    誘、詐欺或其他不正之方法，且與事實相符者，方得採為證
    據，故被告雖經自自，仍應調查其他必要之證據，以察其與
    事實是否相符，苟無法證明其與事實相符，根本即失其證據
    之證明力，不得採為判斷事實之根據。」最高法院46年度80
    9號判例著有明文。查被告甲○○於警詢時固供稱：「我販
    賣K他命的部分，只有販賣給三個人，均是販賣5公克，分別
    有丁○○、戊○○、乙○○等三人，每公克賣2千5百元，我
    販買的時間是在97年2月I日凌晨零時30餘分左右，他們三人
    均是同一時間跟我購買的」等語。惟被告於同日警詢時復供
    稱：「因為大家多有施用K他命之惡習，故才會共同集資購
    買K他命」等語（見97年2月1日警詢筆錄）。是被告甲○○
    究係販賣愷他命毒品與丁○○、戊○○、乙○○等三人，抑
    或共同集資購買愷他命毒品，於同日警詢筆錄前後供述已有
    不同，其真意為何？已有疑問。再證人乙○○於97年2月1日
    警詢時證稱（當事人對此部分證據能力均無異議）：「 (你
    持有毒品K他命是向何人所購得？)於97年元月中旬，我在台
    中崇德路附近向不知名男子以新台幣2500元購得5公克，吸
    食到現在剩餘含袋毛重共2．88公克為警查獲」等語。另於
    97 年3月25日檢察官偵訊時結證稱：「 (你被查獲的毒品是
    不是2.88公克？)是，是跟酒店客人的朋友買的」、「 (是
    不是跟甲○○買的？)不是」等語 (見偵卷第29頁)；戊○○
    於本院97年8月19日審理時結證稱：「 (你的K他命怎麼來的
    ？)向阿良購買的，大概在前二天就是一月三十日，我們約
    在漢口路，我用朋友的電話打給阿良，哪天買了二包，一包
    五百元」 (見本院97年8月19日審理筆錄第5頁)等語。從上
    開證人分別於警詢、偵查中及本院審理時之證詞互核結果，
    足見乙○○、戊○○所有愷他命的來源並非來自被告。又戊○○於本院審理時復證稱：「 (九十七年二月一日查獲當天
    你是什麼時候過去乙○○住處的？過去作什麼？)大約早上
    七點過去的，要去打麻將」 (見鈞院97年8月19日審理筆錄
    第4頁)等語。由此可見，被告當無可能於97年2月1日凌晨零
    時30餘分左右出售愷他命與戊○○。凡此，在在均足以證明
    被告於警詢時所述，顯然與客觀事實不相符合。且查被告上
    開供述內容，核與檢察官起訴被告於97年1月初某日及同年2
    月1日下午4時50分販賣愷他命毒品予丙○○之犯罪事實無涉
    ，更難以此為被告不利之認定。
(四)、至扣案丙○○所持有愷他命毒品3包（分別為毛重11.25公克
    、11.9公克、10.8公克共計33.95公克），既係丙○○供稱
    向綽號「阿昌」者所購得之毒品，另被告所持有之第三級毒
    品愷他命 (淨重98.7206公克）、電子磅秤、分裝袋5大包、
    現金14萬5000元等物，被告否認係供販賣第三級毒品所用之
    物或係販賣毒品所得之財物，且乏積極證據足以證明係被告
    所犯本件第三級毒品愷他命所用之物，亦不能作為被告不利
    之認定。
五、綜上所述，本件公訴人所提出之證據或所指出之證明方法，
    均尚不足為被告有罪之積極證明，或說服本院形成被告有罪
    之心證，公訴人所指之犯罪事實即屬不能證明，此外，本院
    復查無其他積極之事證，足認被告有何販賣第三級毒品之犯
    行，揆諸上開條文及判例意旨，自應為被告無罪之諭知，以
    免冤抑。
據上論斷，應依刑事訴訟法第299條第1項前段、第301條第1項，
毒品危害防制條例第8條第3項，刑法第11條、第55條，判決如主
文。
本案經檢察官己○○到庭執行職務。
中    華    民    國    98    年    2     月    24    日
                 刑事第四庭   審判長法  官  許金樹
                                    法  官  洪俊誠
                                    法  官  陳如玲
以上正本證明與原本無異。
如不服本判決，應於送達後十日內向本院提出上訴狀（須敘述具
體理由並附繕本），上訴於臺灣高等法院臺中分院。
上訴書狀如未敘明理由，須於上訴期間屆滿後二十日內補提理由
書於本院。
                                    書記官  王崑煜
中    華    民    國    98    年    2     月    24    日
附錄論罪科刑法條：
毒品危害防制條例第8條
轉讓第一級毒品者，處1年以上7年以下有期徒刑，得併科新臺幣
1百萬元以下罰金。
轉讓第二級毒品者，處6月以上5年以下有期徒刑，得併科新臺幣
70萬元以下罰金。
轉讓第三級毒品者，處3年以下有期徒刑，得併科新臺幣30萬元
以下罰金。
轉讓第四級毒品者，處1年以下有期徒刑，得併科新臺幣10萬元
以下罰金。
前四項之未遂犯罰之。
轉讓毒品達一定數量者，加重其刑至二分之一，其標準由行政院
定之。


司法院資訊處製作；財團法人民間司法改革基金會備份。
